【裁判字號】    92,訴,2390
【裁判日期】    921210
【裁判案由】    搶奪
【裁判全文】
臺灣臺中地方法院刑事判決                        九十二年度訴字第二三九號
    公  訴  人  臺灣臺中地方法院檢察署檢察官
    被      告  己○○
                丁○○
右列被告等因搶奪案件，經檢察官提起公訴（九十二年度偵字第一六七八七號），經
本院合議庭裁定由受命法官獨任進行簡式審判程序，判決如左：
    主  文
己○○共同連續意圖為自己不法之所有，而搶奪他人之動產，累犯，處有期徒刑壹年
捌月。
丁○○共同連續意圖為自己不法之所有，而搶奪他人之動產，處有期徒刑拾月。
扣案之機車鑰匙壹串（共計玖支）沒收。
    事  實
一、己○○曾因竊盜案件，經臺灣苗栗地方法院以九十一年度苗簡字第三二四號判決
    判處有期徒刑三月確定，於民國（下同）九十一年十二月二十三日執行完畢。猶
    不知悔改，因缺錢花用，乃與蔡嘉輝共同基於意圖為自己不法所有之概括犯意聯
    絡，先於九十二年八月十六日上午某時許，在臺中市新光三越附近，由己○○在
    一旁把風，由蔡嘉輝以自備鑰匙開啟機車電門，竊取車牌號碼不詳之光陽豪邁重
    型機車一輛，得手後，即由蔡嘉輝騎乘該輛機車，後載己○○，於同日上午十時
    三十分許，騎至臺中縣豐原市○○路與民生街口（即第一市場附近），見甲○○
    雙手提著菜，且手中拿著一只皮包，即趁甲○○不及防備之際，騎乘機車至甲○○左側身旁，由己○○徒手搶奪甲○○拿於手中之皮包一只（內有現金新台幣《
    下同》三千餘元、身分證一張、駕駛執照二張、健保ＩＣ卡二張、郵局及華南銀
    行之提款卡各一張），得手後加速逃逸，並將皮包內之現金取出朋分花用，其餘
    物品則隨手棄置路旁（未尋獲）。再於同年月十九日上午七時四十分許，由蔡嘉
    輝騎乘上開竊得之機車，後載己○○，至臺中縣大雅鄉○○路二五０巷（即大雅
    國中側門），見朱琤愈手中拿著一只皮包，即趁朱琤愈不及防備之際，騎乘機車
    至朱琤愈左側身旁，由己○○徒手搶奪朱琤愈拿於手中之皮包一只（內有現金三
    百元、鑰匙一串及朱琤愈之母巫玉梅印章一枚），得手後加速逃逸，並騎回臺中
    市西屯區某處，將皮包內之現金取出朋分花用，其餘物品則棄置於臺中市西屯區
    福上巷之排水溝中（未尋獲），復將上開機車棄置在臺中市○○路上（未尋獲）
    。又於同年月二十一日下午三時許，渠二人搭乘火車北上豐原，出豐原火車站後
    ，步行至臺中縣豐原市○○街一０九號前，見丙○○所有車牌號碼ＧＺＫ－一一
    六號重型機車停放該處，且機車鑰匙插在電門上，無人看管，遂由己○○在一旁
    把風，而由蔡嘉輝開啟機車電門，竊取丙○○所有之上開機車一輛，得手後，旋
    即於同日下午五時許，由蔡嘉輝騎乘該輛機車，後載己○○，至臺中縣豐原市○○街與府前街口，見乙○○○左肩背有一只皮包，即趁乙○○○不及防備之際，
    騎乘機車至乙○○○身旁，由己○○徒手搶奪乙○○○之皮包一只（內有現金一
    萬六千餘元、身分證、駕駛執照、健保ＩＣ卡、台新銀行信用卡、上海銀行信用
    卡及台灣銀行提款卡各一張），得手後加速逃逸，並騎回臺中市區某處，將皮包
    內之現金取出朋分花用，其餘物品亦棄置於臺中市西屯區福上巷之排水溝中（未
    尋獲），再將上開機車棄置在臺中市○○路與梅亭街口（經尋獲由丙○○立據領
    回）。另己○○復承前開意圖為自己不法所有之概括犯意，獨自一人於九十二年
    八月二十日下午六時二十分許，在臺中市新光三越附近，徒手竊取車牌號碼不詳
    之光陽重型機車一輛，得手後，旋即騎乘該輛機車，行駛至臺中市○○街附近時
    ，見戊○○右肩背有一只皮包，即趁戊○○不及防備之際，騎乘機車至戊○○身
    旁，徒手搶奪戊○○之皮包一只（內有現金九百餘元、身分證、駕駛執照、行車
    執照、健保ＩＣ卡、郵局存摺、三信金融卡各一張、戊○○印章一枚及行動電話
    機具一支），得手後加速逃逸，並將皮包內之現金取出後，將皮包及行動電話機
    具一支棄置於臺中市西屯區福上巷之排水溝中（未尋獲），其餘物品則帶回其位
    於臺中市西屯區福上巷二一六弄二之十號三樓租屋處（經尋獲由戊○○立據領回
    ），再將上開機車棄置在臺中市○○區○○路旁（未尋獲）。
二、丁○○與蔡嘉輝共同基於意圖為自己不法所有之概括犯意聯絡，先於九十二年八
    月二十日上午某時許，在不詳處所，由丁○○在一旁把風，由蔡嘉輝以自備鑰匙
    開啟機車電門，竊取車牌號碼ＪＸＬ－八六六號重型機車一輛，得手後，即由丁○○騎乘該輛機車，後載蔡嘉輝，於同日下午二時三十五分許，騎至臺中縣豐原
    市○○街十二號對面之停車場內，見陳麗玉獨自一人行走，且手中拿著一只皮包
    ，即趁陳麗玉不及防備之際，騎乘機車至陳麗玉身旁，由蔡嘉輝徒手搶奪陳麗玉
    拿於手中之皮包一只（內有現金二萬五千元、身分證一張、駕駛執照一張、健保
    ＩＣ卡四張、合作金庫、土地銀行、新竹企銀及郵局之提款卡各一張、華信及中
    國信用卡各一張），得手後加速逃逸，並將皮包內之現金取出朋分花用，其餘物
    品則棄置於臺中縣大雅鄉○○路一八二巷附近之排水溝中（未尋獲），再將上開
    機車棄置在臺中市○○路黃昏市場旁（未尋獲）。又於同年月二十二日上午十時
    許，在臺中市○○區○○路一五七巷內，見陳重宏所有車牌號碼ＮＯＷ－八六三
    號重型機車停放該處，且無人看管，遂由丁○○在一旁把風，而由蔡嘉輝以自備
    鑰匙開啟機車電門，竊取陳重宏所有之上開機車一輛，得手後，即由丁○○騎乘
    該輛機車，後載蔡嘉輝駛離現場；嗣於同日中午十二時三十分許，渠二人騎乘上
    開機車，行經臺中縣豐原市○○○路與信義街六十七巷口時，為巡邏員警發現行
    跡可疑，當場攔查而知悉上情，並扣得蔡嘉輝所有供竊取上開三輛機車所使用之
    機車鑰匙一串（共九支），另循線查獲己○○。
三、案經臺中縣警察局豐原分局報告臺灣臺中地方法院檢察署檢察官偵查起訴。
    理  由
一、右揭事實一部分，業據被告己○○於警詢、偵查中及本院審理時坦承不諱，核與
    共犯蔡嘉輝於警詢及偵查中供述之犯罪情節相符，且據被害人甲○○、朱琤愈、
    丙○○、乙○○○、戊○○五人於警詢中指述綦詳，並有被害人丙○○、戊○○
    二人分別出具之贓物領據保管單各一紙及查獲時所拍攝之照片十幀在卷足參，復
    有被告蔡嘉輝所有供竊取機車所使用之機車鑰匙一串（共九支）扣案可稽，事證
    明確，被告己○○前開犯行洵堪認定。再前揭事實二部分，則據被告丁○○於警
    詢、偵查中及本院審理時供承不諱，核與共犯蔡嘉輝於警詢及偵查中供述之犯罪
    情節相符，且據被害人陳麗玉、陳重宏二人於警詢中指述綦詳，並有被害人陳重
    宏出具之贓物領據保管單一紙及查獲時所拍攝之照片六幀在卷足參，復有被告蔡
    嘉輝所有供竊取機車所使用之機車鑰匙一串（共九支）扣案可稽，事證明確，被
    告丁○○前開犯行亦堪認定。
二、核被告己○○、丁○○二人所為，均係犯刑法第三百二十條第一項之普通竊盜罪
    及同法第三百二十五條第一項之普通搶奪罪。被告己○○與蔡嘉輝間，被告丁○○與蔡嘉輝間，就前開分別所犯之竊盜及搶奪犯行，均有犯意之聯絡，行為之分
    擔，各均為共同正犯。又被告己○○所為三次竊盜犯行及四次搶奪犯行，被告丁○○所為二次竊盜犯行，各均時間緊接，所犯構成要件相同，顯均係基於概括犯
    意反覆為之，各均為連續犯，應各以一罪論，並皆加重其刑。又被告二人竊取機
    車所犯之普通竊盜罪與搶奪被害人皮包所犯之普通搶奪罪間，均有方法結果之牽
    連關係，為牽連犯，各應從一重之普通搶奪罪處斷。公訴人雖僅就被告二人所犯
    前開搶奪之犯行提起公訴，然檢察官就犯罪事實一部起訴者，其效力及於全部，
    本件被告二人分別與蔡嘉輝共同行竊機車之犯罪事實，與前揭論罪科刑之搶奪部
    分，有牽連犯之關係，已如前述，本院自應就被告二人分別所犯屬於裁判上一罪
    之竊盜部分一併加以裁判。另查，被告己○○曾因竊盜案件，經臺灣苗栗地方法
    院以九十一年度苗簡字第三二四號判決判處有期徒刑三月確定，於九十一年十二
    月二十三日執行完畢，有臺灣臺中地方法院檢察署刑案資料查註紀錄表及臺灣高
    等法院被告全國前案紀錄表在卷可考，其於五年以內再犯本件有期徒刑以上之罪
    ，為累犯，應依刑法第四十七條規定，加重其刑，並遞加重之。爰審酌被告二人
    均素行不佳，有渠二人之臺灣臺中地方法院檢察署刑案資料查註紀錄表及臺灣高
    等法院被告全國前案紀錄表在卷可參，渠等年輕力盛，竟不知自食其力努力工作
    ，竊盜他人機車及搶奪他人財物，對於社會治安及被害人之財產法益所生危害甚
    鉅，幸犯後尚能坦承犯行，態度良好等一切情狀，分別量處如主文所示之刑。扣
    案之鑰匙一串（共九支，行竊時係隨機選取其中一支開啟機車電門），係共犯蔡
    嘉輝所有，供其分別與被告二人於竊取機車時使用，業據被告等供明在卷，應依
    刑法第三十八條第一項第二款宣告沒收。
據上論斷，應依刑事訴訟法第二百七十三條之一第一項、第二百九十九條第一項前段
，刑法第二十八條、第五十六條、第三百二十條第一項、第三百二十五條第一項、第
五十五條、第四十七條、第三十八條第一項第二款，罰金罰鍰提高標準條例第一條前
段，判決如主文。
中      華      民      國    九十二    年     十二     月      十      日
                                臺灣臺中地方法院刑事第十三庭
                                    法  官  許  月  馨
右正本證明與原本無異。
如不服本判決，應於判決送達後十日內向本院提出上訴狀，上訴於臺灣高等法院臺中
分院( 須附繕本 )。
                                    書記官
中      華      民    國    九十二    年     十二     月      十      日
附錄論罪科刑法條：
刑法第三百二十五條第一項：
意圖為自己或第三人不法之所有，而搶奪他人之動產者，處六月以上五年以下有期徒
刑。


司法院資訊處製作；財團法人民間司法改革基金會備份。
